臺灣高等法院民事裁定
109年度非抗字第30號
再抗告人    黃玉枝  
代  理  人  陳鴻基律師             
            吳東霖律師 
相  對  人  蔡秀雲  
上列當事人間拍賣抵押物事件，再抗告人對於中華民國109年1月
9日臺灣臺北地方法院109年度抗字第16號裁定提起再抗告，本院
裁定如下：
    主  文
再抗告駁回。
再抗告費用由再抗告人負擔。　　
    理  由
一、按對於抗告法院所為抗告有無理由之裁定再為抗告，僅得以
    其適用法規顯有錯誤為理由，非訟事件法第45條第3項定有
    明文。所謂適用法規顯有錯誤者，係指原裁定就其取捨證據
    所確定之事實適用之法規顯然不合於法律規定，或與司法院
    現尚有效及大法官會議之解釋顯然違反，及消極的不適用法
    規，顯然影響裁判者而言，不包括漏未斟酌證據、調查證據
    欠周及認定事實錯誤之情形。次按抵押權人於債權已屆清償
    期而未受清償者，得聲請法院拍賣抵押物，就其賣得價金而
    受清償，民法第873條第1項定有明文。又聲請法院拍賣抵押
    物，係屬非訟事件，法院僅就形式為審查，法院所為准駁之
    裁定，對於債權、抵押權存否及抵押權標的物範圍等，均無
    實體確定效力。在一般抵押，因必先有被擔保之債權存在，
    而後抵押權始得成立，故祇須抵押權已經登記，且登記之債
    權已屆清償期而未受清償，法院即應准許之（最高法院71年
    台抗第306號、93年度台抗字第8號裁定意旨參照）。至債務
    人或抵押人對抵押債權及抵押權之存否如有爭執，應另循訴
    訟途徑以謀解決，不得僅依抗告程序聲明其爭執，並據為廢
    棄准許拍賣抵押物裁定之理由（最高法院94年度台抗字第63
    1號裁定參照）。　　　
二、相對人於原法院聲請意旨略以：再抗告人分別於民國(下同)
    98年2月27日、同年10月8日、101年10月11日、102年1月29
    日、同年5月31日、10月31日以其所有如附表所示之不動產
    (下合稱系爭不動產)，依序設定擔保債權總金額為新臺幣(
    下同)150萬元、80萬元、250萬元、300萬元、400萬元、
　　480萬元之第2至7順位普通抵押權(詳如附表所載，下合稱
    系爭抵押權)予伊，均經登記在案，嗣再抗告人先後向伊借
    款120萬元、40萬元、210萬元、250萬元、400萬元、400萬
    元，約定清償日依序為98年5月27日、99年1月7日、102年1
    月8日、同年4月27日、8月30日、103年1月31日，並約定如
    附表所示之利息及違約金(下合稱系爭借款)，如未依約繳
    付利息達1個月，債務視為全部到期。詎再抗告人屆期迄未
    清償，依約債務視為全部到期，為此聲請拍賣抵押物以資受
    償等語，並提出土地及建物登記謄本、他項權利證明書、附
    表所示之本票、原法院104年度司票字第11516號本票裁定
    確定證明書、相對人於108年4月17日寄發之存證信函及再抗
    告人於107年9月11日簽立之承諾書等影本為證明文件(見原
    法院司拍卷第7至31、59至89頁)。原法院司法事務官以108
    年度司拍字第440號裁定(實為處分，下稱第一審裁定)再抗
    告人所有系爭不動產准予拍賣，再抗告人提起抗告，經原法
    院以109年度抗字第16號裁定(下稱原裁定)維持原法院司法
    事務官之裁定，駁回再抗告人之抗告。再抗告人不服，提起
    本件再抗告。
三、再抗告意旨略以：相對人係以伊未依約繳付利息達1個月，
    債務視為全部到期為由，聲請拍賣抵押物，惟依相對人所提
    出之證明文件，自形式上審查仍不能認上開停止條件已經成
    就，相對人聲請拍賣抵押物顯非適法，為此再為抗告等語。
四、經查，相對人於原法院聲請拍賣系爭不動產，業據提出土地
    及建物登記謄本、他項權利證明書、附表所示之本票、原
    法院104年度司票字第11516號本票裁定確定證明書、相對人
    於108年4月17日寄發之存證信函及再抗告人於107年9月11日
    簽立之承諾書等影本為證(見原法院司拍卷第7至31、59至89
    頁)，而依上開他項權利證明書形式上觀之，可認附表編號
    1所示抵押權之擔保種類及範圍為「擔保債務人對抵押權人
    於98年2月27日所立借款契約發生之借款債務」、清償日期
    為「98年5月27日」(見原法院司拍卷第20頁)；附表編號2
    所示抵押權之擔保種類及範圍為「擔保債務人對抵押權人於
    98年10月7日所立借款契約發生之借款債務」、清償日期為
    「99年1月7日」(見原法院司拍卷第22頁)；附表編號3所示
    抵押權之擔保種類及範圍為「擔保債務人對抵押權人於101
    年10月9日所立之金錢消費借貸」、清償日期為「102年1月8
    日」(見原法院司拍卷第18頁)；附表編號4所示抵押權之擔
    保種類及範圍為「擔保債務人對抵押權人於102年1月28日所
    立之金錢消費借貸」、清償日期為「102年4月27日」(見原
    法院司拍卷第16頁)；附表編號5所示抵押權之擔保種類及
    範圍為「擔保債務人對抵押權人於102年5月31日所立之金錢
    消費借貸」、清償日期為「102年8月30日」(見原法院司拍
    卷第26頁)；附表編號6所示抵押權之擔保種類及範圍為「
    擔保債務人對抵押權人於102年10月31日所立之金錢消費借
    貸」、清償日期為「103年1月31日」(見原法院司拍卷第24
    頁)，再抗告人並簽發如附表所示之本票共6紙(見原法院司
    拍卷第28至31頁)交付相對人，原法院司法事務官經形式審
    查上開證明文件後，認系爭抵押權既依法登記之普通抵押權
    ，且已屆清償期，相對人仍未受清償，形式上合於實行抵押
    權之要件，乃以第一審裁定准予拍賣系爭不動產，原裁定駁
    回再抗告人之抗告，於法並無不合，尚難認有何適用民法第
    873條規定顯有錯誤之情事。再抗告人所陳上情實係就原裁
    定取捨證據、認定事實之職權行使為指摘，與原裁定適用法
    規顯有錯誤尚屬有別，自無可採。
五、綜上所述，原裁定並無適用法規顯有錯誤之情形，再抗告意
    旨指摘原裁定不當，求予廢棄，為無理由，應予駁回。
六、據上論結，本件再抗告為無理由，爰裁定如主文。　　
中　　華　　民　　國　　109 　年　　3 　　月　　31　　日
                  民事第二十一庭
                        審判長法  官  翁昭蓉
                              法  官  劉又菁
                              法  官  鍾素鳳
正本係照原本作成。
不得抗告。
中　　華　　民　　國　　109 　年　　4 　　月　　6 　　日
                              書記官  常淑慧
 
附表一：
（一）土地部分
編號 土地坐落     所有人 權利範圍 面積（平方公尺）  縣市 鄉鎮市區 段 小段 地號    1 臺北市 文山區 公訓段 3 1 黃玉枝 50,000分之165 17,586 2 臺北市 文山區 公訓段 3 4 黃玉枝 10,000分之33 1,378 3 臺北市 文山區 公訓段 3 4之1 黃玉枝 10,000分之33 2 4 臺北市 文山區 公訓段 3 6之3 黃玉枝 10,000分之33 442 5 臺北市 文山區 公訓段 3 13之2 黃玉枝 10,000分之33 2,170 

（二）建物部分
編號 建號 建物門牌 建築式樣主要建築材料及房屋層數 建物面積（平方公尺） 權利範圍 1 臺北市○○區○○段0○段0000○號 臺北市○○區○○路000巷00號12樓 鋼筋混凝土造 十二層：81.88陽台：10.75花台：1.41 黃玉枝1分之1 備考 共有部分：臺北市○○區○○段0○段0000○號，面積287.65平方公尺，權利範圍：10,000分之284臺北市○○區○○段0○段0000○號，面積2,971.03平方公尺，權利範圍：10,000分之27     

附表二：
土地：臺北市○○區○○段0○段0○0○0○0○0○0○00○0地號土地建物：臺北市○○區○○段0○段0000○號建物          編號 收間年期及字號 登記日期（年月日） 權利人 順位登記次序 擔保債權總金額 借款時間（年月日） 清償日期（年月日） 設定義務人 利息 違約金 1 98年文山字第36500號 98.2.27 蔡秀雲 登記次序002 150萬元 98.2.27 98.5.27 黃玉枝 無 每萬元每日20元 2 98年文山字第214180號 98.10.8 蔡秀雲 登記次序003 80萬元 98.10.7 99.1.7 黃玉枝 無 每萬元每日20元 3 101年文山字第193530號 101.10.11 蔡秀雲 登記次序004 250萬元 101.10.9 102.1.8 黃玉枝 無 每萬元每日30元 4 102年文山字第19240號 102.1.29 蔡秀雲 登記次序005 300萬元 102.1.28 102.4.27 黃玉枝 無 每萬元每日30元 5 102年文山字第102520號 102.5.31 蔡秀雲 登記次序006 400萬元 102.5.31 102.8.30 空白 無 每萬元每日30元 6 102年文山字第209530號 102.10.31 蔡秀雲 登記次序007 480萬元 102.10.31 103.1.31 黃玉枝 無 每萬元每日30元 

附表三：
編號 本金 利息 違約金 1 120萬元 自98年3月2日起至清償日止，按年利率20％計算 自98年3月2日起至清償日止，按每萬元每日30元計算 2 40萬元 自98年10月8日起至清償日止，按年利率20％計算 自98年10月8日起至清償日止，按每萬元每日30元計算 3 210萬元 自101年10月15日起至清償日止，按年利率20％計算 自101年10月15日起至清償日止，按每萬元每日30元計算 4 250萬元 自102年1月29日起至清償日止，按年利率20％計算 自102年1月29日起至清償日止，按每萬元每日30元計算 5 400萬元 自102年5月31日起至清償日止，按年利率20％計算 自102年5月31日起至清償日止，按每萬元每日30元計算 6 400萬元 自102年10月31日起至清償日止，按年利率20％計算 自102年10月31日起至清償日止，按每萬元每日30元計算 

附表四：
編號 發票日 票面金額（新臺幣） 到期日及利息起算日 票據號碼 1 98年3月2日 120萬元 103年9月15日 TH0000000 2 98年10月8日 40萬元 103年9月15日 TH0000000 3 101年10月15日 210萬元 103年9月15日 CH356123 4 102年1月29日 250萬元 103年9月15日 CH0000000 5 102年5月31日 400萬元 103年9月15日 CH0000000 6 102年10月31日 400萬元 103年9月15日 CH348929